【裁判字號】    89,交易,1022
【裁判日期】    900712
【裁判案由】    過失致死
【裁判全文】
臺灣高雄地方法院刑事判決                      八十九年度交易字第一二二號
    公  訴  人  臺灣高雄地方法院檢察署檢察官
    被      告  甲○○
右列被告因過失致死案件，經檢察官提起公訴（八十九年度偵字第二六六一二號），
本院判決如左：
    主  文
甲○○因過失致人於死，處有期徒刑陸月，如易科罰金，以參佰元折算壹日。緩刑貳
年。
    事  實
一、甲○○明知未考領普通小型車駕駛執照，不得駕駛小客車，竟於民國八十九年十
    一月二十三日下午三時二十五分，駕駛車牌號碼ＬＪ─一三七八號自小客車，自
    高雄市○○○路東向慢車道旁靠近大順路口處之停車格起駛，欲左轉迴車沿建國
    一路由東向西行駛時，本應注意汽車在四車道以上道路，欲左轉彎時，應距交岔
    路口三十公尺前換入內側車道，且迴車前，應暫停並顯示左轉燈光，看清無來往
    車輛後，始得迴轉，而當時天氣晴朗，日間自然光線，視距良好，道路舖有柏油
    ，路況正常，並無障礙物或其他缺陷，且依其智識、能力亦無不能注意之情事，
    詎其從建國一路東向路邊停車格起駛後，疏未注意先行變換至建國一路內側車道
    ，貿然從停車格斜向駛至建國一路與大順路交岔路口，且疏未看清有無往來車輛
    ，即逕自左轉迴車至建國一路西向慢車道，造成其駕駛之自小客車右前保險桿撞
    及沿建國一路慢車道由西向東行駛而至，由劉勳良（有配戴安全帽）所騎乘之車
    牌ＯＬＱ─三七三號輕型機車左側踏板處，使劉勳良人車倒地，因而受有頭部外
    傷、顱內出血等傷害，雖送醫急救，仍於同日晚上八時五十分許，不治死亡。甲
    ○○於肇事後，犯罪未被發覺前，即主動向據報前往現場處理且尚不知犯罪嫌疑
    人之住高雄市政府警察局苓雅分局凱旋路派出所警員乙○○坦承肇事，嗣並接受
    本院裁判。
二、案經高雄市政府警察局苓雅分局報請臺灣高雄地方法院檢察署檢察官偵查起訴。
    理  由
一、訊據被告甲○○，固對於右揭時、地，無照駕駛車牌ＬＪ─一三七八號自小客車
    ，自高雄市○○○路東向慢車道旁停車格起駛後，斜向駛至建國一路與大順路交
    岔路口，且未看清有無來車，即貿然左轉迴車至建國一路西向機慢車道，造成其
    駕駛自小客車右前保險桿撞及被害人劉勳良所騎乘之車牌ＯＬＱ─三七三號輕型
    機車左側踏板處，使被害人劉勳良人車倒地，因而受有頭部外傷、顱內出血之傷
    害，雖送醫急救，仍傷重不治死亡之事實，坦承不諱，並有道路交通事故調查報
    告表、現場談話紀錄、肇事現場照片四幀在卷可資佐證。被告前開自白，堪以採
    信。
二、按汽車在四車道以上道路行駛，欲左轉彎時，應距交岔路口三十公尺前換入內側
    車道或左轉車道；且汽車迴車前，應暫停並顯示左轉燈光或手勢，看清無來往車
    輛，始得迴轉，道路交通安全規則第一百零二條第一項第五款、第一百零六條第
    五款分別定有明文，此為汽車駕駛人之被告應注意並能注意之義務，則其駕車自
    建國一路東向慢車道靠近大順路口處之停車格起駛，欲左轉迴車往建國一路西向
    車道行駛時，理應注意先行變換至內側車道，始得左轉迴車，而當時天氣晴朗，
    日間自然光線，視距良好，道路舖有柏油，路況正常，並無障礙物或其他缺陷，
    此有前揭道路交通事故調查報告表及肇事現場照片在卷可憑，且依被告之智識、
    能力等情，亦無不能注意之情事，詎被告逕自建國一路東向慢車道旁之停車格斜
    向駛至建國一路與大順路交岔路口，且未看清楚有無來車，即貿然左轉迴車駛至
    建國一路西向慢車道，造成其駕駛自小客車右前保險桿撞及被害人劉勳良所騎乘
    之車牌ＯＬＱ─三七三號輕型機車左側踏板處，使被害人劉勳良人車倒地，被告
    駕駛行為有過失，灼然至明。又被害人確因本件車禍致頭部外傷、顱內出血死亡
    之事實，亦經臺灣高雄地方法院檢察署檢察官督同法醫師相驗明確，製有相驗屍
    體證明書、驗斷書及勘驗筆錄在卷可憑，是被告之過失犯行與被害人之死亡間，
    顯有相當因果關係。本件罪證已臻明確，被告過失致人於死犯行，洵堪認定。
三、核被告所為，係犯刑法第二百七十六條第一項之普通過失致人於死罪。被告為汽
    車駕駛人，無駕駛執照駕車，因而致人死亡，依法應負刑事責任，應依道路交通
    管理處罰條例第八十六條第一項之規定加重其刑。而被告於肇事後，犯罪未被發
    覺前，即主動向前往現場處理之高雄市政府警察局苓雅分局凱旋路派出所警員乙
    ○○坦承肇事，業經證人乙○○證述在卷，嗣並接受偵審裁判，合乎自首之要件
    ，應依刑法第六十二條前段規定，減輕其刑，並依法先加後減。爰審酌被告疏未
    注意行至內側車道並看清有無往來車輛，即貿然自路邊停車格斜向駛至路口左轉
迴車，致撞及被害人而肇事，犯後坦承犯行，顯有悔意，惟事後已與被害人家屬
    達成民事和解，並賠償新台幣一百八十萬元（不含強制汽車責任險保險金），有
    高雄縣鳳山市調解委員會調解書一紙附卷可憑，及被害人家屬陳明被告家境清寒
    ，同意被告分期支付賠償金，並已原諒被告，請求法院從輕量刑等一切情狀，爰
    量處如主文所示之刑。又比較修正前及修正後之刑法有關易科罰金之要件，依修
    正後之刑法第四十一條第一項、第二項之規定，諭知易科罰金折算之標準。末查
    被告前未曾受有期徒刑以上刑之宣告，有臺灣高等法院被告全國前案紀錄表一份
    在卷可稽，其偶因過失罹犯本罪，犯後復知悔悟，經受此科刑教訓之後，當知警
    惕，應無再犯之虞，本院認所宣告之刑以暫不執行為適當，爰併予宣告緩刑二年
    ，以啟自新。
據上論斷，應依刑事訴訟法第二百九十九條第一項前段，道路交通管理處罰條例第八
十六條第一項、第二百七十六條第一項、第六十二條前段，第二條第一項，第四十一
條第一項，罰金罰鍰提高標準條例第一條前段、第二條，判決如主文。
中      華      民      國    九十      年      七      月    十二    日
                                  臺灣高雄地方法院交通法庭
                                      法  官  廖  純  卿
右正本證明與原本無異。
如不服本判決，應於判決送達後十日內，向本院提出上訴狀。
                                      書記官  林  孝  聰
中    華    民    國      九十      年      七      月        十三    日
附錄本案論罪科刑法條全文：
第二百七十六條第一項。
中華民國刑法第二百七十六條
 (過失致死罪)
因過失致人於死者，處二年以下有期徒刑、拘役或二千元以下罰金。


司法院資訊處製作；財團法人民間司法改革基金會備份。
